【裁判字號】    99,台上,991
【裁判日期】    990211
【裁判案由】    違反毒品危害防制條例
【裁判全文】
最高法院刑事判決              九十九年度台上字第九九一號
上  訴  人  甲○○
上列上訴人因違反毒品危害防制條例案件，不服台灣高等法院台
中分院中華民國九十八年十二月八日第二審判決（九十八年度上
訴字第二一一六號，起訴案號：台灣台中地方法院檢察署九十八
年度偵字第八三三三號），提起上訴，本院判決如下：
    主  文
上訴駁回。
    理  由
按刑事訴訟法第三百七十七條規定，上訴於第三審法院，非以判
決違背法令為理由，不得為之。是提起第三審上訴，應以原判決
違背法令為理由，係屬法定要件。如果上訴理由書狀並未依據卷
內訴訟資料，具體指摘原判決不適用何種法則或如何適用不當，
或所指摘原判決違法情事，顯與法律規定得為第三審上訴理由之
違法情形，不相適合時，均應認其上訴為違背法律上之程式，予
以駁回。本件原審經審理結果，認為上訴人甲○○有如原判決犯
罪事實欄所載販賣第一級毒品海洛因之犯行明確，因而撤銷第一
審之判決（關於販賣第一級毒品部分有罪，被訴販賣第二級毒品
部分無罪），改判論上訴人以販賣第一級毒品罪，累犯，處有期
徒刑拾年，及為相關從刑宣告之判決。並敘明不能證明上訴人有
被訴販賣第二級毒品部分之犯罪，惟因公訴意旨認該部分與論罪
部分有想像競合犯之裁判上一罪關係，爰不另為無罪之諭知。已
詳敘調查、取捨證據之結果及憑以認定犯罪事實之心證理由。從
形式上觀察，原判決尚無足以影響判決結果之違背法令情形存在
。上訴意旨略稱：（一）本件與上訴人被訴販賣海洛因予林志成
之另案犯罪事實（即原審九十八年度上訴字第二一四五號〈下稱
另案〉）係相牽連案件，如分別審理，有重複裁判之虞，上訴人
聲請合併審判，原審卻仍分別審理，又另案嗣已判刑確定，本件
係重行起訴，原審既未諭知不受理，又未依刑事訴訟法第二百九
十五條、第二百九十六條規定，停止本件之審判，逕為實體判決
，有調查職責未盡、受理訴訟不當及依法應停止審判而未經停止
之違法。（二）上訴人雖自承有販賣毒品之意圖，但並無售賣之
事實，亦無售賣之對象，扣案之九包海洛因係供上訴人自己施打
之用，原審僅憑上訴人之自白，無其他補強證據，即論上訴人以
販賣第一級毒品罪刑，有判決不備理由之違誤。（三）上訴人販
入海洛因十五包，經過三日即施用六包，為警查獲時剩下九包，
不用數日可全部施用完畢，上訴人購入毒品係供己施用。原審未
察上訴人關於販入海洛因係供售賣所用之自白，是否與事實不符
，即採為論罪依據，自有違誤等語。惟查：（一）刑法於民國九
十四年二月二日修正公布，刪除第五十六條連續犯之規定，自九
十五年七月一日施行。而基於概括之犯意，連續數販賣毒品之行
為，於刑法修正刪除連續犯規定之前，均依連續犯論以一罪。此
次刑法第五十六條修正理由之說明，謂「對繼續犯同一罪名之罪
者，均適用連續犯之規定論處，不無鼓勵犯罪之嫌，亦使國家刑
罰權之行使發生不合理之現象。」「基於連續犯原為數罪之本質
及刑罰公平原則之考量，爰刪除有關連續犯之規定」等語。即係
將本應各自獨立評價之數罪，回歸本來即應賦予複數法律效果之
原貌。而所謂集合犯是指立法者所制定之犯罪構成要件中，本就
預定有數個同種類之行為將反覆實行之犯罪而言，將各自實現犯
罪構成要件之反覆多數行為，解釋為集合犯，而論以一罪。是以
對於集合犯，必須從嚴解釋，以符合立法本旨。觀諸毒品危害防
制條例所定之販賣毒品罪之構成要件文義，實無從認定立法者本
即預定該犯罪之本質，必有數個同種類行為而反覆實行之集合犯
行，故販賣毒品罪，難認係集合犯。因此，就刑法修正施行後多
次販賣毒品之犯行，除符合接續犯之要件外，採一罪一罰，始符
合立法本旨。原判決業已敘明上訴人於原審主張其於九十八年三
月二十八日為警查獲，在偵訊、第一審時均坦承於九十八年三月
二十八日之前，持續販賣第一級毒品予不特定人，其中包括林志
成一案（上訴人該部分販賣第一級毒品犯行，業經原審於九十八
年十一月十日〈原判決誤載為二日〉以另案判處應執行有期徒刑
十一年二月），因持續販賣第一級毒品從未間斷過，理應併案審
理云云，要非可採等由。且依卷附另案判決所載上訴人係於九十
八年三月一日、二日、四日、五日、六日、八日及九日共計七次
售賣海洛因予林志成等情，而論上訴人以販賣第一級毒品七罪刑
，有該判決正本在卷可稽（見原審卷第一二三至一二八頁）。本
件原判決係認定上訴人基於販賣海洛因牟利之犯意，於九十八年
三月二十五日販入海洛因十五包，嗣上訴人於同年月二十八日攜
帶欲供販賣之海因洛九包為警查獲等情。本件與另案並非同一案
件，自不生重行起訴問題，原審依法為實體之判決，要無上訴意
旨所指調查職責未盡、受理訴訟不當之違法可言。至於上訴人先
後觸犯本件及另案，雖屬一人犯數罪之相牽連案件，然繫屬同一
法院，二案是否合併審判，法院有其裁量權，不因分別審判而有
違法之問題。再者，刑事訴法第二百九十五條、第二百九十六條
均係規定法院「得」停止本罪之審判，並非「應」停止審判，顯
無依法「應」停止審判而未經停止之違法情形。上訴意旨（一）
徒憑己見，漫事指摘，自非上訴第三審之合法理由。（二）所謂
販賣毒品係指以營利為目的，意圖販賣而有販入或賣出毒品之行
為而言，其販入及賣出之行為，不必二者兼備，有一即屬成立，
亦不論是否果真獲得利益。原判決已說明上訴人既以營利為目的
，販入海洛因雖未及賣出即為警查獲，所為仍屬販賣第一級毒品
既遂。又原判決係依憑上訴人之自白，並參酌扣案之白色粉末九
包，經送請行政院衛生署草屯療養院鑑定結果，均檢出海洛因成
分，有該院九十八年四月十日草療鑑字第０九八０四０００二九
號鑑定書影本可憑，及上訴人所有充為對外聯絡販賣海洛因所用
之行動電話（手機）三支扣案可佐等證據資料，為其認定本件犯
罪事實之依據，並敘明上訴人之自白，察與事實如何相符等論證
理由，核無上訴意旨所指僅憑其自白，無其他補強證據，即行論
罪之情形，就此指摘，亦不得資為第三審上訴之適法理由。（三
）其餘上訴意旨，經核係置原判決所為明白論斷於不顧，仍持已
為原判決指駁之陳詞再事爭辯，及對於事實審法院取捨證據與自
由判斷證據證明力之職權行使，徒以自己之說詞，任意指摘，難
認已符合首揭法定之第三審上訴要件。其上訴違背法律上之程式
，應予駁回。
據上論結，應依刑事訴訟法第三百九十五條前段，判決如主文。
中    華    民    國  九十九  年    二    月   十一   日
                      最高法院刑事第九庭
                          審判長法官  邵  燕  玲
                                法官  李  伯  道
                                法官  孫  增  同
                                法官  李  英  勇
                                法官  陳  國  文
本件正本證明與原本無異
                                      書  記  官
中    華    民    國  九十九  年    二    月  二十三  日
                                                      s

司法院資訊處製作；財團法人民間司法改革基金會備份。
